【裁判字號】    96,保險,61
【裁判日期】    980603
【裁判案由】    損害賠償
【裁判全文】
臺灣臺北地方法院民事裁定              96年度保險字第61號
原      告
即  相對人   三井住友海上火災保險株式會社(MITSUI
             SUMITOMO.
法定代理人  乙○○○
訴訟代理人  汪士凱律師
被      告  萬達國際物流股份有限公司
即  聲請人
法定代理人  甲○○
訴訟代理人  林昇格律師
複代理人    黃維倫律師
訴訟代理人  丙○○
            丁○○
上列當事人間請求損害賠償事件，被告聲請命原告供訴訟費用之
擔保，本院裁定如下：
  主  文
聲請駁回。
    理  由
一、本件聲請意旨略以：相對人即原告為依外國法設立之法人，
    嗣於98年2月4日撤回其台北分公司之認許，自屬在中華民國
    並無事務所及營業所，聲請人即被告為保全利益起見，爰依
    據民事訴訟法第96條第1項規定，請求本院命原告供訴訟費
    用擔保云云。
二、按原告於中華民國無住所、事務所及營業所者，法院應依被
    告聲請，以裁定命原告供訴訟費用之擔保；訴訟中發生擔保
    不足額或不確實之情事時，亦同。前項規定，如原告請求中
    ，被告無爭執之部分，或原告在中華民國有資產，足以賠償
    訴訟費用時，不適用之，民事訴訟法第96條定有明文。經查
    ：
（一）按命原告供訴訟費用擔保之制度，係防止因原告濫訴後，
      其後無力支付一審裁判費以外之訴訟費用，故有於起訴時
      命原告先行預供擔保之必要。但我國法人必依據我國法設
      立並在我國有事務所、營業所，故關於民事訴訟法第96
      條供訴訟費用擔保之限制，往往會造成內、外國人之差別
      待遇，致使外國法人在我國權利受侵害時，被告則以原告
      未供訴訟費用擔保前，拒絕本案之言詞辯論，以達拖延訴
      訟而有侵害原告訴訟權之嫌。故我國民事訴訟法於民國92
      年修法時，增訂「原告在中華民國有資產，足以賠償訴訟
      費用時，即不適用訴訟費用擔保之限制。」。是故即便原
      告在我國並無事務所、營業所，然是否有必要命原告供訴
      訟費用擔保，端視原告在我國是否有足夠之資產，足以賠
      償訴訟費用。且第96條第2項所謂之資產，並不以有形財
      產為限（最高法院93年度台抗字第480號判決意旨參照）
      。
（二）查本件相對人起訴請求之聲明為請求聲請人應給付新台幣
      （下同）81萬8961元，屬不得上訴第三審之案件，故本件
      應徵第二審裁判費為1萬3380元，是相對人原應供擔保之
      訴訟費用為1萬3380元。然相對人在我國國內之資產即其
      對於明台產物保險公司所享有之100%股權，明台產物保險
      公司現股份總數共計為2億5359萬3000股，縱以股票之面
      額每股十元計算，其資產亦達25億餘元，且該股權為我國
      司法權所及，應屬在中華民國內之資產。故相對人之資產
      已逾其應繳納之訴訟費用，自無再命相對人供訴訟費用擔
      保之必要。
三、依民事訴訟法第96條第2項，應認聲請人之聲請為無理由，
    爰裁定如主文。
中    華    民    國    98    年    6    月    3    日
                  民事第二庭    法  官  朱漢寶
以上正本係照原本作成
如對本裁定抗告須於裁定送達後10日內向本院提出抗告狀，並繳
納抗告費新臺幣1,000元
中    華    民    國    98    年    6    月    3    日
                                書記官  林蓮女


司法院資訊處製作；財團法人民間司法改革基金會備份。
